【裁判字號】    92,訴,148
【裁判日期】    920625
【裁判案由】    損害賠償
【裁判全文】
臺灣高雄地方法院民事判決  九十二年度訴字第一四八號
    原      告  鼎運通運有限公司
    法定代理人  甲○○
    被      告  乙○○
右當事人間損害賠償事件，本院判決如左：
    主    文
被告應給付原告新台幣拾貳萬肆仟佰伍拾陸元，及自民國九十一年十二月十八日
起至清償日止，按年息百分之五計算之利息。
原告其餘之訴駁回。
訴訟費用由被告負擔二分之一，餘由原告負擔。
本判決原告勝訴部分，於原告以新台幣壹拾萬零玖仟元供擔保後得假執行。
原告其餘假執行之聲請駁回。
    事    實
甲、原告方面：
  一、聲明：
    (1)被告應給付原告新台幣（下同）六十二萬五千七百八十元，暨自起訴狀繕本送
      達翌日起至清償日止，按年息百分之五計算之利息。
    (2)訴訟費用由被告負擔。
    (3)願供擔保，請准為假執行之宣告。
  二、陳述：
    (1)被告乃原告所聘僱之司機，於民國九十一年八月一日凌晨二時二十分許，駕駛
      公司所有車牌號碼ＫＷ－一一一號曳引車，於北二高寶山休息站休息時，未注
      意其停放車輛處之坡度，亦未做好停車之動作，致曳引車下滑而撞及前面之他
      車，造成該曳引車車頭嚴重受損。
    (2)原告因此一事故共支付修理費四十八萬零七百八十元，又該車共修理二十九天
      ，以每天營業利益五千元計，共造成營業上之損失十四萬五千元，爰依民法第
      一百八十四條請求被告賠償。
  三、證據：提出牌照稅繳款書、估價單、行車執照、付款明細表、營業人銷售額與
      稅額申報書、資產負債表、九十一年度營利事業所得稅結算申報書為證。並聲
      請訊問證人莊益宗。
乙、被告方面：
    被告未於最後言詞辯論期日到場，惟據其於前言詞辯論期日所為之聲明及陳述如
    下：
  一、聲明：請求駁回原告之訴。
  二、陳述：該曳引車確實是伊所開，但事發當時已停好車，後來發現該車無緣故自
      行滑動才撞到他車。
    理    由
一、本件被告經合法通知，未於最後言詞辯論期日到場，核無民事訴訟法第三百八十
    六條各款所列情形，爰依原告聲請，由其一造辯論而為判決。
二、原告起訴主張被告乃原告所聘僱之司機，於九十一年八月一日凌晨二時二十分許
    ，駕駛公司所有車牌號碼ＫＷ－一一一號曳引車，於北二高寶山休息站休息時，
    未注意其停放車輛處之坡度，亦未做好停車之動作，致曳引車下滑而撞及前面之
    他車，造成該曳引車車頭嚴重受損，為此依民法第一百八十四條之規定，請求賠
    償修理費、營業損失共六十二萬五千七百八十元等語。被告則以：已停好車，係
    車子無緣故自行滑動所致云云資為抗辯。
三、原告主張被告受原告聘僱，而於九十一年八月一日凌晨二時二十分許，駕駛公司
    所有車牌號碼ＫＷ－一一一號曳引車，於北二高寶山休息站，因車子滑動撞及前
    面之他車，造成該曳引車車頭受損等事實，雖為被告所不否認，惟被告亦辯稱有
    停好車子，係車子無緣故自動下滑所致云云。查被告係原告所聘僱之司機，從事
    駕駛工作，則於停車之時，自應注意車輛之停放位置、停車方式，以免造成事故
    ，而本件事故發生當時，係被告駕駛該曳引車駛至北二高寶山休息站，欲停車休
    息，該時被告本應注意以適當之停車方法將車輛停於適當場所，但被告將該車停
    於有坡度之地方並下車後，該車竟為下滑，當時車上又無他人，亦據被告陳明，
    是而，顯見被告並未以適當之方法將車停妥，而被告對其說詞又未能提供證據以
    證其說，是被告所辯，顯無足踩，故本件事故既因係被告未依適當方法將車停妥
    所致，則被告就此一事故之發生，自有過失可明。
四、按因故意或過失不法侵害他人之權利者，應負損害賠償責任；不法毀損他人之物
    者，被害人得請求賠償其物因毀損所減少之價額；民法第一百八十四條第一項前
    段、第一百九十六條分別定有明文。本件被告之不法侵害事實既經認定，對於原
    告因此所受之損害，原告自得依上開規定請求被告負連帶損害賠償責任。茲就原
    告請求被告各項賠償費用，是否應予准許，分述如次：
    (1)營業損失部分：原告主張因本件交通事故，導致車輛進場修復共二十九天，未
      能營業，依每日營業利益五千元計，共為十四萬五千元等語，並提出付款明細
      表、營業人銷售額與稅額申報書、資產負債表、九十一年度營利事業所得稅結
      算申報書為證。而查系爭上開車輛於九十一年九月間之營業總額為二十八萬八
      千一百六十七元，薪資支出六萬九千四百四十三元，有付款明細表在卷足參，
      是依此計算，該車平均每日之營業淨額約為七千二百九十元，故原告以五千元
      計算每日之營業損失，應為相當，從而，原告請求十四萬五千元之營業損失，
      應有理由。
    (2)車輛毀損修復費用部分：依民法第一百九十六條規定請求賠償毀損所減少之價
      額，得以修復費用為估定標準，但以必要者為限，例如修理材料以新品更換舊
      品，應予折舊，有最高法院七十七年度第九次民事庭會議決議可供參酌。查系
      爭曳引車係原告所有，並供南北運輸之用一節，業據原告陳明，且提出行車執
      照為證，而為被告所不爭執，自應認為真實，是原告即得請求被告賠償系爭曳
      引車因撞毀受損之修復費用。又原告主張支出修復費用四十八萬零七百八十元
      ，並有估價單為證，而該估價單中之項目，依證人莊益宗即修車廠負責人到庭
      證稱：「（問車輛毀損情形？）證人車頭及中間都有毀損。」「引擎修護，可
      能是撞到時沒有關掉引擎導致油、水漏失所致。引擎部分二十萬並非是換整個
      引擎，而僅是其中部分材料。證二第一頁一至十六項均為材料費，十七至十九
      為工資，二十部分已分工資及材料費。第二頁全部都是材料費。」（見本院九
      十二年五月七日言詞辯論筆錄）是依證人所證，經核算結果原告就零件部分計
      支付三十七萬六千七百八十元、工資為十萬四千元，而系爭曳引車，係八十四
      年五月出廠、八十五年三月八日領照使用，有行車執照可佐，計算至車禍發生
      受損時之九十一年八月一日已使用六年四月餘，而上開修理費用中之三十七萬
      六千七百八十元為新零件更換毀損之舊零件，揆諸首開說明，以修復費用為估
      定賠償之標準時，自應將零件折舊部分予以扣除，始為必要費用，再依行政院
      公佈之固定資產耐用年數表及固定資產折舊率之規定，運輸業用客貨車之耐用
      年數為四年，依平均法每年折舊十分之二點五，則原告所得請求之零件費用於
      折舊後，僅餘殘餘價值即七萬五千三百五十六元【其計算方式為：殘值＝（取
      得成本÷〔耐用年數＋１〕）即（376780÷〔4＋1〕＝75356）】，故再加計
      工資十萬四千元後，合計原告得請求之修復費用應為十七萬九千三百五十六元
      。
五、綜上所述，被告於前述時地既因未將原告所有之曳引車停放妥適，以致下滑撞及
    他車受損，而有過失，從而，原告本於侵權行為之法律關係，請求被告給付營業
    損失十四萬五千元、修車費用十七萬九千三百五十六元，合計三十二萬四千三百
    五十六元，及自起訴狀繕本送達翌日即九十一年十二月十八日起至清償日止，按
    年息百分之五計算利息，即屬正當，應予准許，至原告逾此範圍之請求，即無理
    由，應予駁回。
六、原告陳明願供擔保，聲請宣告假執行，就原告勝訴部分，核無不合，爰酌定相當
    擔保金額准許之，至原告敗訴部分，其假執行之聲請，即失所依附，應併予駁回
    。
七、結論：原告之訴為一部有理由、一部無理由，依民事訴訟法第三百八十五條第一
    項前段、第七十九條但書、第三百九十條第二項，判決如主文。
中      華      民      國    九十二    年      六      月    二十五    日
                              臺灣高雄地方法院民事第二庭
~B法      官  楊國祥
右為正本係照原本作成。
如不服本判決，應於送達後廿日內，向本院提出上訴狀並表明上訴理由，如於本
送達前提起上訴者，應於判決送達後十日內補提上訴理由書（須附繕本）。
中      華      民      國    九十二    年      六      月    二十五    日
~B法院書記官  光聰


司法院資訊處製作；財團法人民間司法改革基金會備份。
